臺灣高等法院民事裁定　　　　　　　　　　96年度再字第40號
再審原告　　午○○
　　　　　　丁○
　　　　　　丙○
上　一　人
法定代理人　乙○○
　　　　　　丑○○
再審原告　　子○○
　　　　　　　　　　　　9號3.
上　一　人
法定代理人　辛○○
　　　　　　巳○○
再審原告　　辰○○
　　　　　　卯○○
上　一　人
法定代理人　癸○○
　　　　　　寅○○
再審原告　　庚○○
　　　　　　己○○
上二人共同
法定代理人　壬○○
　　　　　　戊○○
再審被告　　甲○○
上列當事人間債務人異議之訴事件，上訴人對於中華民國95年9
月12日本院95年度上字第458號確定判決提起再審，本院裁定如
下：
    主  文
再審之訴駁回。
再審訴訟費用由再審原告負擔。
    事實及理由
一、對第二審確定判決提起再審之訴，應以有民事訴訟法第496
    條第1所列各款情形之一者為限。此等事由，即為同條第501
    條第1項第4款之再審理由，必須於訴狀中表明之，其必備之
    程式，始無欠缺，否則其訴即屬不合法；法院毋庸裁定命其
    補正，逕行駁回之。
二、再審原告起訴主張原確定判決有民事訴訟法第496條第1項第
    1款之再審事由，其理由略以：(一)再審原告之被繼承人邵旭
    之女邵國芳拋棄繼承，應由其子尹嘉言為繼承人，再審被告
    未列之為共同被告提起本件訴訟，其適用民法第1151條、第
    831條準用同法828條第2項、民事訴訟法第249條第1項第6款
    顯有錯誤。(二)再審原告據以聲請強制執行之判決，係以侵權
    行為損害賠償為訴訟標的，而侵權行為損害賠償請求權與抵
    押權登記塗銷請求權二者不同，再審原告因再審被告所為抵
    押權登記之侵權行為損害賠償債權業已成立，不會因抵押權
    已塗銷而有不同，再審原告因抵押權登記所受之損害亦非塗
    銷抵押權所能彌補，再審被告雖已塗銷抵押權登記，並不使
    已存在之侵權行為損害賠償就此消滅，再審被告並無為清償
    、提存等使債務消滅之行為，原確定判決認有強制執行法第
    14 條第1項消滅再審原告請求之事由發生，其適用強制執行
    法第14條第1項顯有錯誤云云。
三、又民事訴訟法第496條第1項但書規定：當事人已依上訴主張
    其事由，或知其事由而不為主張者，不得提起再審之訴。所
    謂定「已依上訴主張其事由」，係指下級法院之判決具有再
    審理由，當事人已依上訴程序主張其事由，而為上級法院判
    決所不採者而言。又同條項但書所定「知其事由而不主張」
    ，即當事人於言詞辯論終結前知有再審理由而不提出主張是
    也（最高法院78年台再字第95號判決意旨參照）。本件再審
    原告主張原確定判決適用強制執行法第14條第1項不當部分
    ，前已依上訴程序提起第三審上訴，而為最高法院所不採，
    並以96年度台上字第914裁定駁回再審原告之上訴在案，有
    再審原告上訴最高法院之上訴狀，及最高法院96年度台上字
    第914號裁定在卷可稽，則依上說明，再審原告自不得再就
    此提起再審之訴。
四、又按民事訴訟法第496條第1項第1款所謂適用法規顯有錯誤
    ，係指確定判決違背法規或現存判例解釋者而言，不包括漏
    未斟酌證據及認定事實錯誤之情形在內（最高法院71年度台
    再審第210號、63年度台上字第880號判例意旨參照）。又對
    於確定判決主張有民事訴訟法第496條第1項所定各款情形之
    一者，固得對之提起再審之訴，惟依該條項但書規定，當事
    人已知其事由而不為主張者，即不得據以提起再審之訴。又
    第二審判決是否有民事訴訟法第496條第1項第1款所定適用
    法規顯有錯誤或第2款判決理由與主文顯有矛盾之情形，於
    該判決送達當事人之時，即可知悉，如當事人對之聲明不服
    ，自非不得依上訴主張之，以求救濟。如不依上訴主張其事
    由，任令第2審判決發生確定之效果，即應受民事訴訟法第
    496條第1項但書之限制，不得對之提起再審之訴（最高法院
    83年台上字第912號判決意旨參照）。原確定判決認邵旭之
    繼承人原為其配偶午○○及其子女邵國芳、丑○○、癸○○
    、壬○○、邵曰道、辛○○，其子女邵國芳等人均拋棄繼承
    ，丑○○之長子李謙亦拋棄繼承；而由午○○及次順位之繼
    承人丁○、丙○、辰○○、卯○○、己○○、庚○○為邵旭
    之繼承人，未列尹嘉言為繼承人之一，縱認有誤，亦屬認定
    事實之職權行使，非得提起再審之訴之範疇。況再審原告與
    邵國芳及尹嘉言分別為母女、婆孫，及姨甥、表兄弟姐妹關
    係，對於邵國芳有無子女尹嘉言，難謂為不知，而再審被告
    於原審提起本件訴訟，自始即未列尹嘉言為共同被告，再審
    原告知其事，卻於原訴訟三審程序中均不為主張，依上開說
    明，即不得於判決確定後始提起再審之訴而為主張。
五、據上論結，本件再審之訴為不合法，爰依民事訴訟法第502
    條第1項、第95條、第78條，裁定如主文。
中　　華　　民　　國　　96　　年　　7 　　月　　31　　日
                    民事第五庭
                        審判長 法　官 魏麗娟
　　　　　　　　　　　    　　 法　官 蔡芳齡
                  　　   　　　法　官 張靜女
正本係照原本作成。
本裁定除以適用法規顯有錯誤為理由，並經本院許可外，不得再
抗告。如提起再抗告，應於收受後10日內委任律師為訴訟代理人
向本院提出再抗告狀。並繳納再抗告費新台幣１千元。
中　　華　　民　　國　　96　　年　　8 　　月　　2 　　日
　　　　　　　　　 　　　　　　書記官 廖麗蓮
